【裁判字號】    92,易,1103
【裁判日期】    921128
【裁判案由】    竊盜
【裁判全文】
臺灣彰化地方法院刑事判決                        九十二年度易字第一一三號
    被      告  甲○○
右列被告因竊盜案件，經檢察官聲請簡易判決處刑（九十二年度偵字第四三０六號）
，本院改依簡式審判程序判決如左：
    主      文
甲○○意圖為自己不法之所有，而侵占自己持有他人之物，處拘役肆拾日，如易科罰
金，以佰元折算壹日。
    事      實
一、甲○○前因把玩「天堂」電腦網路線上遊戲之故結識乙○○，並進而取得乙○○
    之信任，乙○○乃同意甲○○與其一同使用「天堂」遊戲上之「哇細不拉魚」虛
    擬角色，並於民國九十二年一月底，將該虛擬角色之使用者帳號及密碼告知甲○
    ○，並要求甲○○不得任將該虛擬角色於「天堂」遊戲中所取得之道具（由遊戲
    電磁紀錄所形成）轉售他人，甲○○對於前揭具有經濟交易價值之虛擬道具即取
    得持有關係。詎甲○○竟意圖為自己不法之所有，自九十二年一月三十日下午二
    時三十五分許起至同日下午四時二十三分許止，以其位於彰化縣溪湖鎮○○路○
    段一八五號三樓住處內之個人電腦連接網路，復以乙○○先前所告知之使用者帳
    號及密碼進入「天堂」遊戲，並使用乙○○在該遊戲之「哇細不拉魚」虛擬角色
    ，接續將乙○○在「天堂」遊戲所取得之祝福的＋０對武器施法的卷軸、普通的
    ＋０解除詛咒的卷軸等六十五項虛擬道具（價值據乙○○陳稱約為新台幣《下同
    》二萬五千元），自乙○○專屬之虛擬道具倉庫領出後，旋即在前揭電腦位址，
    以其個人在該遊戲之「橘子一ＮＯ１」虛擬角色取得上開道具，而變易持有為所
    有之意思，將上開虛擬道具侵占入己。甲○○得手後，再於九十二年一月底至同
    年二月初，以約二萬元之價格，將上開侵占所得之虛擬道具轉售予不知情之網友
    。嗣於九十二年二月一日凌晨一時許，經乙○○發現上開道具失竊，始於同年月
    十五日報警處理而循線查獲上情。
二、案經乙○○訴由台北縣政府警察局新莊分局報告臺灣彰化地方法院檢察署檢察官
    偵查起訴。
    理      由
一、本件被告甲○○於準備程序中，先就右揭犯罪事實為有罪之陳述，且所犯係死刑
    、無期徒刑、最輕本刑為三年以上有期徒刑以外之罪，經本院合議庭依刑事訴訟
    法第二百七十三條之一第一項之規定，裁定由法官一人獨任進行簡式審判程序，
    先此敘明。
二、右揭事實，業據被告甲○○於偵查及本院審理時坦承不諱，核與告訴人乙○○指
    訴情節相符，並經證人即被告之母何素蘭、弟施柏隆證述被告使用家中電腦與網
    路連線把玩「天堂」遊戲之經過無訛，並有遊戲橘子數位科技股份有限公司「哇
    細不拉魚」、「橘子一ＮＯ１」等虛擬角色遊戲歷程、道具流向表、ＡＤＳＬ申
    租人基本資料各一份附卷可參，足徵被告前揭自白應屬實情。本案事證已臻明確
    ，被告犯行至堪認定。
三、按電磁紀錄係指以電子、磁性或其他無法以人之知覺直接認識之方式所製成之紀
    錄，而供電腦處理之用者；又電磁紀錄關於竊盜罪章之罪，以動產論，此於侵占
    犯罪亦有準用，刑法第二百二十條第三項、第三百二十三條（九十二年六月二十
    五日修正前）、第三百三十八條分別定有明文。是電磁紀錄雖為無體物，仍為侵
    占罪之客體。被告經告訴人告知「哇細不拉魚」虛擬角色使用者帳號及密碼後，
    形同於實體世界取得進出道具庫房之鑰匙，自得任意將該虛擬角色原有之道具取
    用占有，應認被告對於該等虛擬道具有事實上之支配持有關係。是其變異持有為
    所有之意思，而將上開虛擬道具據為己有並予販售牟利，自屬侵占行為。雖被告
    行為後，刑法第三百二十三條有關電磁紀錄以動產論之規定業於九十二年六月二
    十五日刪除公布，並自同年月二十七日生效，納入新增之妨害電腦使用罪章中規
    範，而依新修正之刑法第三百五十九條規定：「無故取得、刪除或變更他人電腦
    或其相關設備之電磁紀錄，致生損害於公眾或他人者，處五年以下有期徒刑、拘
    役或科或併科二十萬元以下罰金。」，並在同法第三百六十三條限定前開罪行須
    告訴乃論。本件告訴人業於警詢時表明追究犯罪之意思，此經證人即製作警詢筆
    錄之警員丙○○到庭證述綦詳，應認告訴人當時業已提出告訴，則本案訴追條件
    既均具備，修法前後對於被告犯行亦皆有處罰明文，經比較新舊實體法之結果，
    自以行為時之普通侵占罪所處五年以下有期徒刑、拘役或科或併科一千元以下罰
    金之規定較有利於被告，而依刑法第二條第一項但書予以適用。核被告甲○○所
    為，係犯刑法第三百三十五條第一項之普通侵占罪。起訴檢察官疏未注意前述持
    有關係之存在，遽引刑法第三百二十條第一項之普通竊盜罪提起公訴，容有未洽
    ；惟不問被告所為究應評價為竊盜或侵占罪行，其侵害財產法益、侵害之時、地
    及被害主體，均無差異，抑且其具有「意圖為自己不法之所有」之主觀犯意及侵
    害「他人之物」為犯罪客體之構成要件，並有罪質上之共通性，應屬同一社會基
    本事實（最高法院八十八年度台非字第三五０號刑事判決要旨參照），本得依法
    變更起訴法條。然此部分業經蒞庭檢察官於本院審理時表示起訴法條引用失當，
    並確認被告所犯應構成前揭普通侵占罪，本院已毋庸再依刑事訴訟法第三百條予
    以變更起訴法條，僅此敘明。另被告於時空密接之狀態下，先後將告訴人所有之
    六十五項虛擬道具侵占入己，並侵害同一告訴人之財產法益，客觀上顯難遽為割
    裂為數個行為獨立評價，應認僅係單一侵占行為之數個舉動接續實施，為接續犯
    。又被告係經告訴人同意使用線上遊戲帳號及密碼，就其上網消耗遊戲時數部分
    ，自無另行對遊戲橘子數位科技股份有限公司構成詐欺得利犯罪之餘地，併予指
    明。爰審酌被告枉顧告訴人之信任，將置於自己實力支配下之虛擬道具率予侵占
    ，迄今又未就告訴人之財物損失妥適賠償，並於警詢及偵查中一度否認犯行，犯
    後態度均有可議；惟念及被告年輕識淺，先前並無不法犯罪紀錄，因一時失慮而
    蹈犯刑章，於本院審理期間坦承犯罪並表明悔意，顯見其非無改過向上之心，及
    其犯罪動機、手段、具有國中畢業學歷之智識程度等一切情狀，量處如主文所示
    之刑，併諭知易科罰金之折算標準，以示懲儆。
據上論斷，應依刑事訴訟法第四百五十二條、第二百七十三條之一第一項、第二百九
十九條第一項前段，刑法第二條第一項但書、第三百三十五條第一項、第四十一條第
一項前段，罰金罰鍰提高標準條例第一條前段、第二條，判決如主文。
本案經檢察官陳德芳到庭執行職務。
中      華      民      國      九十二     年     十一    月   二十八   日
                                臺灣彰化地方法院刑事第三庭
                                    法      官  高  文  崇
右正本證明與原本無異。
如不服本判決，應於判決送達後十日內向本院提出上訴狀( 須附繕本 )。
告訴人或被害人對於判決如有不服具備理由請求檢察官上訴者，其上訴期間之計算係
以檢察官收受判決正本之日期為準。
                                    法院書記官  謝  志  鑫
中      華      民      國      九十二     年     十二    月     五     日
附錄本案論罪科刑法條：
刑法第三百三十五條
意圖為自己或第三人不法之所有，而侵占自己持有他人之物者，處五年以下有期徒刑
、拘役或科或併科一千元以下罰金。
前項之未遂犯罰之。


司法院資訊處製作；財團法人民間司法改革基金會備份。
